臺灣高等法院高雄分院刑事判決　　　　　　　　九十一年度上更(二)字第二七九號
　　上　訴　人　乙○○原名王.
　　即　被　告
　　選任辯護人　江雍正
　　　　　　　　吳世敏
　　　　　　　　陳慧錚
右上訴人因業務侵占等案件，不服臺灣高雄地方法院八十五年度訴字第二二六八號中
華民國八十六年十二月三十一日第一審判決（起訴案號：臺灣高雄地方法院檢察署八
十四年度偵字第二一四八二號、第二一六九二號），提起上訴，經判決後，由最高法
院第二次發回更審，本院判決如左：
    主  文
原判決關於被訴行使偽造私文書（不另為無罪諭知）部分撤銷。
乙○○被訴行使偽造私文書部分無罪。
    理  由
一、公訴意旨略以：被告乙○○（原名王文榮）自八十三年底起，任職高雄市○鎮區
    ○○路二八六之三號八樓鑫榮工程股份有限公司（以下簡稱：鑫榮公司）之總經
    理，綜理該公司業務，竟利用職務之便，於八十三年間以鑫榮公司營運需要而簽
    發其在彰化商業銀行九如路分行第0000000000帳號如附表所示支票九
    張向林金文借款，並盜用鑫榮公司之印章於附表所示九張支票背面背書，交付林
    金文而行使之，足生損害於鑫榮公司，詎被告乙○○取得上述借款後竟挪為己用
    ，支票屆期均未獲兌現，因認被告乙○○涉有刑法第二百十六條、第二百十條之
    行使偽造私文書罪嫌云云。
二、本件公訴人認即被告乙○○涉有前述犯行，無非以告訴人甲○、丙○○之指訴及
    被告乙○○所簽發之支票、退票理由單附卷可證，為其主要論據；經訊據上訴人
    即被告乙○○堅決否認有前述犯行，辯稱：我向林金文所調借之錢，皆用於公司
    之業務所需，因所調之錢係公司要用的，所以支票上有用公司的印章背書，並未
    偽造公司印章背書等語。
三、按犯罪事實應依證據認定之，無證據不得推定其犯罪事實；又不能證明被告犯罪
    者，應諭知無罪之判決，刑事訴訟法第一百五十四條、第三百零一條第一項分別
    定有明文；經查：
（一）被告乙○○於上述時、地簽發其彰化商業銀行九如路分行如附表所示支票九張
      向林金文借款，嗣附表所示支票屆期不獲支付，被告乙○○應林金文要求於附
      表支票一次加蓋鑫榮公司印章背書之事實，業據被告供明在卷（見本院上易卷
      八十七年三月九日訊問筆錄、上更一卷第三十頁），核與證人黃震錫在本院前
      審所證稱：支票是退票後一次拿給被告背書等語（本院上易卷八十七年七月二
      十七日筆錄）相符；且由卷附九張支票其背書所用印章均屬一式（偵二一六九
      二號卷第三至十頁），可見被告所稱是一次背書與事實相符。至於其背書時間
      ，證人黃震錫於本院前審到庭證稱：拿支票去給被告背書時，還沒有全部退票
      ，八十四年三月底交給他蓋章，八十四年五月尚有好幾張，那時被告被架空，
      公司不承認，我們就將支票軋進去了等語（本院上易卷八十七年七月二十七日
      筆錄），已證述係在八十四年三月底連同未提示之支票一次拿給被告背書，核
      與被告所辯其在支票全部退票前已背書完成等情相符，且附表所示九張支票提
      示日期分別為八十四年二月二十八日、同年三月八日、同年四月六日（四張）
      、同年六月二十九日（三張），依交易習慣，一般人在持有同一發票人之多張
      支票時，通常只要一、二張支票遭退票，均會立即要求發票人處理，而非在全
      部支票退票後，才要求發票人處理，故證人黃震錫前述所證要求被告加蓋公司
      章以為保證之時間係在八十四年三月底，應堪採信；另證人呂進德在偵查中經
      提示卷內支票背書章，訊以是否公司印章時，證稱：公司確有那顆印章，但是
      舊的等語（偵九００五號卷第三十九頁）；證人即曾任鑫榮公司會計陳鳳淑在
      本院前審審理中亦證稱：當時公司有幾套章，被告也有保管公司章，在附表所
      示支票背書的章很面熟等語（本院上更一卷第四十七頁），則該背書之公司章
      確原本存在於鑫榮公司內，並非被告委人偽刻，已甚明確；且被告蓋用該印章
      時，尚在擔任總經理職務任內，有使用公司章之權限，亦與盜用有別，被告辯
      稱該支票全部退票前已背書完成（背書時被告仍為鑫榮公司總經理），且該公
      司章係真正，並非偽造等情，應堪採信。
（二）綜上所述，本件被告簽發附表所示支票向林金文調借款項，蓋公司章為背書時
      既仍為鑫榮公司總經理，且不能證明與公司職務無關，自無盜用印章偽造背書
      行使之可言。此外，復查無其他積極證據足資證明被告此部分有何犯行，是此
      部分之犯罪尚屬不能證明。
三、原審對被告乙○○前述被訴行使偽造私文書部分，認犯罪不能證明，因起訴意旨
    認此部份與業務侵占部分（已確定）有牽連關係，而為不另為無罪之諭知，固非
    無見；惟查，起訴意旨所指上開行使偽造私文書行為，均在被告調用現金使用之
    後因支票退票，應執票人要求，另行起意為之，與是否有將業務上所調用之金錢
    侵占入己，並無方法結果之裁判上一罪關係，起訴意旨引述二者有牽連關係，容
    有未洽。被告乙○○上訴意旨指摘原判決不當，為有理由，應由本院將原判決此
    部份撤銷改判，另為其無罪之判決。
四、被告詐欺得利及業務侵占部分，已判決確定，本院不予論列。
據上論結，應依刑事訴訟法第三百六十九條第一項前段、第三百六十四條、第三百零
一條第一項，判決如主文。
本案經檢察官陳國全到庭執行職務。
中    華    民    國      九十一      年      十一      月     二十一   日
                              臺灣高等法院高雄分院刑事第七庭
                                  審判長法官  李春昌
                                        法官  莊飛宗
                                        法官  黃憲文
右正本證明與原本無異。
檢察官如不服本判決應於收受本判決後十日內向本院提出上訴書狀，其未述上訴理
由者，並得於提起上訴後十日內向本院補提理由書狀（均須按他造當事人之人數附繕
本)「切勿逕送上級法院」。
                                      書記官  黃英彥
中    華    民    國      九十一      年      十一      月     二十一   日
附表
┌──┬────┬──────────┬─────┐
│編號│  發票日│  面額（新台幣）    │  提示日  │
├──┼────┼──────────┼─────┤
│1.  │  2.│  五十二萬五千元    │  2.  │
├──┼────┼──────────┼─────┤
│2.  │  2.│  五十二萬五千元    │  3.8.  │
├──┼────┼──────────┼─────┤
│3.  │  3.5.│  六十三萬元        │  3.6.  │
├──┼────┼──────────┼─────┤
│4.  │  3.5.│  六十三萬元        │  3.6.  │
├──┼────┼──────────┼─────┤
│5.  │  3.18.│  六十三萬元        │  3.6.  │
├──┼────┼──────────┼─────┤
│6.  │  3.18.│  六十三萬元        │  3.6.  │
├──┼────┼──────────┼─────┤
│7.  │  4.4.│  八十四萬元        │  6.  │
├──┼────┼──────────┼─────┤
│8.  │  4.4.│  八十四萬元        │  6.  │
├──┼────┼──────────┼─────┤
│9.  │  5.4.│  七十八萬七千五百元│  6.  │
└──┴────┴──────────┴─────┘
